臺灣高雄地方法院民事判決　　　110年度簡上附民移簡字第5號
原　　　告　林瑜靜　
訴訟代理人　莊彥琳　
被　　　告　葉均祐　



上列當事人間請求侵權行為損害賠償事件，原告提起刑事附帶民
事訴訟（109年度交簡上附民字第28號），經刑事庭移送前來，
本院於民國110年10月27日言詞辯論終結，判決如下：
    主  文
被告應給付原告新臺幣壹萬玖仟參佰柒拾參元，及自民國一０九
年八月四日起至清償日止，按週年利率百分之五計算之利息。
原告其餘之訴駁回。
訴訟費用由被告負擔。
    事實及理由
壹、程序部分
一、按訴狀送達後，原告不得將原訴變更或追加他訴，但擴張或
    減縮應受判決事項之聲明者，不在此限，民事訴訟法第255
    條第1 項但書第3 款定有明文。本件原告起訴時，原請求被
    告給付新臺幣（下同）990,005 元，及自起訴狀繕本送達翌
    日起至清償日止，按週年利率5 ﹪計算之利息，嗣於起訴狀
    送達被告後，減縮請求被告給付986,000 元，及自起訴狀繕
    本送達翌日起至清償日止，按週年利率5%計算之利息，核其
    性質屬減縮應受判決事項之聲明，揆諸首揭規定，與法尚無
    不合，應予准許。
二、被告經合法通知，無正當理由未於言詞辯論期日到場，核無
    民事訴訟法第386 條各款所列情形，爰依原告聲請，由其一
    造辯論而為判決。
貳、實體部分：
一、原告主張：被告於民國108 年3 月28日12時8 分許，騎乘車
    牌號碼000- 0000 號普通重型機車，沿高雄市鳳山區青年路
    二段由南往北行駛，行經青年路二段與建國路三段267 巷5
    弄交岔路口時，本應注意在劃有分向限制線之路段，不得駛
    入來車之車道內，竟疏未注意，跨越雙黃實線而逆向行駛於
    青年路二段北往南向車道上，適有訴外人莊彥威騎乘車牌號
    碼000-000 號普通重型機車附載原告，沿建國路三段267 巷
    5 弄東往西方向駛至上開交岔路口，欲左轉至青年路二段北
    往南方向，亦駛至該處，二車遂發生碰撞（下稱系爭車禍）
    ，致莊彥威、原告人車倒地，原告因而受有左足第一蹠骨及
    左大腳趾近端指節開放性骨折、左足第二、三、四、五蹠骨
    骨折併腔室症候群、左足雙踝骨折等傷害。被告上開過失駕
    駛行為，業經本院刑事庭以109 年度交簡字第1004號刑事判
    決認定構成過失傷害罪，處有期徒刑3 月，被告上訴後，仍
    經本院刑事庭以109 年度交簡上字第93號刑事判決駁回上訴
    而告確定。而原告傷後自108 年3 月28日起至109 年3 月28
    日止，皆由親人全日看護，以每月看護費28,000元計算，另
    受有相當於看護費之損失336,000 元，且原告精神上並因此
    痛苦不堪，受有650,000 元之非財產上損害，上開損害金額
    加總為986,000 元。為此依侵權行為之法律關係，提起本訴
    ，並聲明︰被告應給付原告986,000 元，及自起訴狀繕本送
    達翌日起至清償日止，按週年利率5 ﹪計算之利息。
二、被告經合法通知，無正當理由不到庭，亦未提出書狀作何聲
    明或陳述。
三、得心證之理由：
  ㈠按駕駛人駕駛汽車（包括機車），應遵守道路交通標誌、標
    線、號誌之指示；汽車（包括機車）在劃有分向限制線之路
    段，不得駛入來車之車道內，道路交通安全規則第2 條第1
    項第1 款、第90條第1 項前段、第97條第1 項第2 款分別定
    有明文。原告主張被告於上開時間、地點，疏未注意，跨越
    雙黃實線而逆向行駛，因而碰撞莊彥威騎乘之機車，導致莊
    彥威附載之原告受有左足第一蹠骨及左大腳趾近端指節開放
    性骨折、左足第二、三、四、五蹠骨骨折併腔室症候群、左
    足雙踝骨折等傷害等情，有國軍高雄總醫院附設民眾診療服
    務處出具之診斷證明書、行車紀錄器翻拍照片、道路交通事
    故現場圖、道路交通事故調查報告表㈠、㈡-1、交通事故談
    話紀錄表、現場暨車損照片附於刑事卷可佐（見刑事卷之警
    卷第15-17 、27-29 、35-46 、51-61 頁），又被告於被訴
    過失傷害之刑案偵查中，亦自承有逆向行駛之過失（見刑事
    卷之偵卷第51-52 頁），且被告前揭違規駕駛行為，業經本
    院刑事庭以109 年度交簡上字第93號刑事判決認定成立過失
    傷害罪，處有期徒刑3 月確定，此有該刑事判決在卷可憑〔
    見本院109 年度雄司調字第2364號卷（下稱雄司調卷）第15
    -19 頁〕，再被告經合法通知，未於言詞辯論期日到場或提
    出書狀爭執，本院依上開調查證據之結果，堪認原告前揭主
    張為真。
  ㈡按因故意或過失，不法侵害他人之權利者，負損害賠償責任
    ；不法侵害他人之身體或健康者，對於被害人因此喪失或減
    少勞動能力或增加生活上之需要時，應負損害賠償責任，且
    被害人雖非財產上之損害，亦得請求賠償相當之金額，民法
    第184 條第1 項前段、第193 條第1 項、第195 條第1 項前
    段分別定有明文。被告因前述過失駕駛行為撞傷原告，已不
    法侵害原告之身體、健康權，原告自得依上開規定，請求被
    告賠償所受財產上及非財產上損害。茲審酌原告得請求之損
    害賠償項目、金額如下：
  ⒈相當於看護費之損失：
    按以親屬代為照顧被害人之起居，固係基於親情，但親屬看
    護所付出之勞力並非不能評價為金錢，雖因二者身分關係而
    免除被害人之支付義務，惟此種基於身分關係之恩惠，自不
    能加惠於加害人，故由親屬看護時雖無現實看護費之支付，
    仍應認被害人受有相當於看護費之損害，得向被告請求賠償
    ，始符公平原則（最高法院94年度台上字第1543號判決意旨
    參照）。原告主張其受傷後1 年內均有看護必要，委由其子
    全日看護，以每月28,000元計算，而請求相當於看護費損失
    336,000 元，本院審酌原告就診之國軍高雄總醫院附設民眾
    診療服務處出具之診斷證明書確載明：原告於108 年3 月28
    日急診住院，於108 年4 月8 日出院，患肢不宜踩地負重，
    宜休養3 個月，期間部分日常生活需他人協助等語（見刑事
    卷之警卷第15頁），以其受傷之左腳不宜踩地負重、宜休養
    3 個月而言，堪認其受傷後3 個月內，就上廁所、洗澡、復
    健等事項，應有受全日看護之必要。又原告雖由親人看護，
    而無現實看護費之支付，然此情形所付出之勞力非不能依專
    業護士以金錢為評價，揆諸前揭裁判意旨，自應比照一般看
    護情形，認原告受有相當看護費之損害，而由加害人即被告
    賠償，始符民法第193 條第1 項所定「增加生活上需要」之
    意旨。衡諸原告所主張以每月28,000元計算看護費用，尚低
    於國內全日看護之行情，故原告請求受傷後3 個月相當於看
    護費之損失84,000元（28,000元×3 月＝84,000元），為有
    理由，應予准許，逾此範圍之看護費則難認有必要，不應准
    許。
  ⒉慰撫金：
    按慰藉金之賠償須以人格權遭遇侵害，使精神上受有痛苦為
    必要，其核給之標準固與財產上損害之計算不同，然非不可
    斟酌雙方身分資力與加害程度，及其他各種情形核定相當之
    數額（最高法院51年台上字第223 號判例意旨參照）。查原
    告因系爭車禍受傷，自108 年3 月28日至4 月8 日、5 月26
    日至5 月28日進行手術住院，術後患肢不宜踩地負重，宜休
    養3 個月，期間部分日常生活需他人協助等情，均載明於國
    軍高雄總醫院附設民眾診療服務處出具之診斷證明書（見刑
    事卷之警卷第15、16頁），堪信其行動、生活因此造成相當
    程度之不便及限制，而受有精神痛苦，故其請求被告賠償慰
    撫金，自屬正當。參諸原告自陳為高職肄業，現為家庭主婦
    無收入〔見本院110 年度簡上附民移簡字第5 號卷（下稱簡
    上附民移簡卷）第84頁〕，及被告於刑案中自陳國中畢業，
    從事粗工，月收入30,000元（見109 年度交簡上字第93號刑
    事判決，雄司調卷第18頁），暨兩造之稅務電子閘門財產所
    得調件明細表所示之財產、所得情形，原告所受傷勢、被告
    之過失程度等一切情狀，認原告請求650,000 元之慰撫金，
    尚屬過高，應以260,000 元為當。
  ⒊承上，原告得請求被告賠償相當於看護費損失84,000元、慰
    撫金260,000元，合計344,000元。
  ⒋復按保險人依本法規定所為之保險給付，視為被保險人損害
    賠償金額之一部分；被保險人受賠償請求時，得扣除之，強
    制汽車責任保險法第32條定有明文。查原告已受領被告投保
    之強制汽車責任險理賠324,627 元，有富邦產物保險股份有
    限公司110 年7 月28日富保業字第1100001734號函及檢送之
    相關理賠資料在卷可按（見簡上附民移簡卷第107-113 頁）
    ，依上開規定，視為被告已賠償324,627 元，應自原告得請
    求之金額扣除，經扣除後，原告得再向被告請求之金額為19
    ,373元（344,000 元-324,627元＝19,373元）。
四、綜上所述，原告依侵權行為之法律關係，請求被告給付原告
    19,373元，及自起訴狀繕本送達翌日即109 年8 月4 日（送
    達證書見109 年度交簡上附民字第28號卷第19頁）起至清償
    日止，按週年利率5 ﹪計算之利息，洵屬有據，應予准許，
    逾此範圍之請求，則無理由，應予駁回。又本判決所命被告
    給付之金額未逾150 萬元，經本院判決後不得上訴，故就原
    告勝訴部分毋庸為假執行之宣告，附此敘明。
五、據上論結，本件原告之訴為一部有理由，一部無理由，依民
    事訴訟法第385 條第1 項前段、第79條，判決如主文。
中    華    民    國   110    年    11    月    4     日
                  民事第一庭  審判長法  官  蔣志宗
                                    法  官  葉晨暘
                                    法  官  陳筱雯
以上正本係照原本作成。
本判決不得上訴。
中    華    民    國   110    年    11    月    4     日
                                    書記官  張宸維